---
title: " description et nettoyage projets"
format: html
---

# Prévisualation de la table projets

```{r}
library(tidyverse)

load("C:/Users/datch/Desktop/aviviaMandatDoc/data/projets.RData")



addresses <- projets$AdrCivique

projets <- projets$Projet

```

# Nettoyage et transformation

```{r}
# cleaned fuctions
dropColunmSpecialChr <- function(tbl){
   tbl <- tbl |> rename_with(~ gsub("[^A-Za-z0-9]", "", .)) 
}
castColunmToLower <- function(tbl){
  tbl <- tbl |> rename_with(~tolower(.))
}
cleanEmpytColumn <- function(tbl){
  df_clean <- tbl |> select_if(~!all(is.na(.)))
  df_clean
}
cleanDuplicateRows <- function(tbl){
  df_clean <- tbl |> distinct()
}
cleanSpecialChar <- function(x){
   if (is.character(x) || is.factor(x)) {
    x <- as.character(x)|>
      # Supprimer tous les caractères spéciaux sauf lettres, chiffres, espaces et certains caractères utiles
      str_replace_all("[^[:alnum:] ,._-", "")|>
      
      # Remplacer les espaces multiples par un seul espace
      str_squish()|>
      # Convertir les chaînes vides en NA
      na_if("")
   }
  
  return(x)
}


projets <- projets |> 
  dropColunmSpecialChr() |>
  castColunmToLower() |>
  cleanEmpytColumn() |>
  cleanDuplicateRows() |>
  cleanSpecialChar()

addresses <- addresses |> 
  dropColunmSpecialChr() |>
  castColunmToLower() |>
  cleanEmpytColumn() |>
  cleanDuplicateRows() |>
  cleanSpecialChar()


projets <- inner_join(projets,addresses, by = c("code" = "projets"),suffix = c(x="projet",y="addresse")) |> mutate(projets=NULL) # r

projets |> glimpse()

projets <- projets |> 
  mutate(
    # Dates
    datecreation = ymd(datecreation),
    
    # Facteurs
    across(c(marche, division, statutjobsite, sorteprojet, usage,
             etatprov, region, ville, pays, sorteaddresse), as.factor),
    
    # Logiques (booléens)
    across(c(enfusion, sauvegarde), as.logical),
    
    # Caractères
    across(c(code, codepost, codeaddresse,
             starts_with("courriel"),
             starts_with("telephone"),
             starts_with("coords"),
             starts_with("nom"),
             starts_with("prenom"),
             starts_with("client"),
             starts_with("contact"),
             commentaires), as.character)
  )

# 

projets <-  projets |> select(-where(is.character))
projets |> str()

  
```

# Gestion des valeurs manquantes (NA)

```{r}
library(naniar) # 
```

## projets

#### variables qualitatives

```{r}
varQualitatives <- projets |> select(where(is.factor))
varQualitatives |> vis_miss()

```

##### solution

-   Création d'une nouvelle catégorie : elle consiste à remplacé les valeurs manquantes par une nouvelle modalité (catégorie). Cette nouvelle modalité indique explicitement que la donnée était absente.

```{r}
varQualitatives <- varQualitatives |>
  mutate(across(
    everything(),
    ~ fct_na_value_to_level(as.factor(.), level = "non_renseigne")
  ))
varQualitatives |> vis_miss()

```

#### variables catégorielle binaires

```{r}
varsLogical <- projets |> select(where(is.logical))

varsLogical |> vis_miss()

```

##### solution

-   Remplacer p rar la valeur la plus fréquente de chaque variables (le mode)

```{r}
library(dplyr)

varsLogical <- varsLogical |>
  mutate(across(
    everything(),
    ~ {
      mode_value <- names(sort(table(.), decreasing = TRUE))[1]
      replace(., is.na(.), mode_value)
    }
  ))


varsLogical |> vis_miss()



```

#### Données de type temporelles

```{r}
dates <- projets |>select(where(lubridate::is.Date))
dates |> vis_miss()
```

# Sauvegarde des données nettoyées et transformées

```{r}
# mise à jour des données projets

projets <- projets |>
  mutate(across(all_of(names(varQualitatives)), ~ varQualitatives[[cur_column()]])) |>
  mutate(across(all_of(names(varsLogical)), ~ varsLogical[[cur_column()]])) 
# Avec dplyr (recommandé)

save(projets,file = "../data/transformed/projets.RData")

projets |> glimpse()
projets |> vis_miss() 
# mise à de table projets
```
