# Analyse des contrats

Ce chapitre présente une analyse descriptive des contrats.

## Vue d'ensemble des contrats

```{r}
#| echo: false

```

## Distribution des contrats par valeur

```{r}
#| echo: false
#| fig-cap: "Distribution des contrats par valeur"
#| label: fig-contracts-value

# Exemple de code pour générer un histogramme des valeurs des contrats
# ggplot(contracts, aes(x = value)) +
#   geom_histogram(binwidth = 500, fill = "lightsalmon", color = "black") +
#   labs(x = "Valeur du contrat (€)", y = "Nombre de contrats") +
#   theme_minimal()
```

\[Analyse de la distribution des contrats par valeur\]

## Types de contrats

```{r}
#| echo: false
#| fig-cap: "Répartition des types de contrats"
#| label: fig-contracts-type

# Exemple de code pour générer un graphique en barres des types de contrats
# contracts_by_type <- contracts %>%
#   group_by(type) %>%
#   summarise(count = n()) %>%
#   arrange(desc(count))
# 
# ggplot(contracts_by_type, aes(x = reorder(type, -count), y = count)) +
#   geom_bar(stat = "identity", fill = "lightsalmon") +
#   labs(x = "Type de contrat", y = "Nombre de contrats") +
#   theme_minimal() +
#   theme(axis.text.x = element_text(angle = 45, hjust = 1))
```

\[Analyse de la répartition des types de contrats\]

## Durée des contrats

```{r}

#   theme_minimal()
```

\[Analyse de la distribution de la durée des contrats\]

## Évolution temporelle des contrats

```{r}

```

\[Analyse de l'évolution temporelle des contrats\]

\[Analyse des taux de renouvellement et d'attrition\]

## Synthèse de l'analyse des contrats

\[Synthèse des principales observations et conclusions concernant les contrats\]
