# Colllecte et Préparation des données

## Sources et méthodes de collecte des données

```{r}
#| echo: false

# Création d'un tableau récapitulatif des sources de données
sources_data <- data.frame(
  Source = c("avivia database"),
  Type = c("Base de données SQL" ),
  Description = c("Base de donnée transactionnel des activités de ventes"),
  Methode_de_collecte = c(" Via la plateforme Eve "),
  Volumétrie = c("8 Go" ),
  Fréquence = c("Temps réel")
)

knitr::kable(sources_data, caption = "Vue d'ensemble des sources de données")
```

## Nettoyage et prétraitement des données

connexion et vue d'ensemble de la base de données

```{r}
library(DBI)
library(odbc)

conn <- dbConnect(odbc(), .connection_string = "Driver={ODBC Driver 18 for SQL Server};", 
            Server = "server-sql-dunin-eve.database.windows.net", Database = "AviviaEve_Copy", 
            UID = "accesAviviaData", PWD = "Citric&Private&Designed&Maturity1&Cloning")


# selectionner les noms des tables 
print(DBI::dbListTables(conn,schema="dbo"))




```

les informations de la base de données sont principalement contenues dans trois tables principales : ProjetEW, CommEW et ContratEW.

```{r}

library(dplyr)

#acces aux tables  sans chargement en memoire
GetLazyDBAccess <- function(conn,tables){
  lazyDb <- lapply(tables, function(tbl_name) {
    tbl(conn, tbl_name) # Accesses each table from the connection
  })
  lazyDb
}

mainTables <- c("CommEW","ContratEW","ProjetEW")
AviviaDBData <- GetLazyDBAccess(conn,mainTables)
names(AviviaDBData) <- mainTables



print(AviviaDBData |> names())
```

### table commandes

```{r}
AviviaDBData$CommEW |> glimpse()
```

### table contrat

```{r}
AviviaDBData$ContratEW |> glimpse()
```

### table projet

```{r}
AviviaDBData$ProjetEW |> glimpse()
```

Après une analyse des champs des différentes tables, nous avons choisi de nous concentrer sur ceux contenant des fichiers XML notemment : ***`DocumXML`*****, *`EveXML`*** et *`ProjetXML`* . Ces derniers non seulement synthétisent les informations de chaque table, mais renferment également davantage de données pertinentes et intéressantes.

appercu d'un fichier DocumXML

```{r}
library(xml2)

AviviaDBData$CommEW |> head(1) |> pull(DocumXML) |> as_xml_document() |> print()

```

## Transformation et enrichissement des données

### structure de fichier xml

exemple de la structure des fichiers xmls ( ils ont ensemble fondemmentalement la meme structure )

```{r}


AviviaDBData$CommEW |> head(1) |> pull(DocumXML) |> as_xml_document() |> xml_structure()
```

### extractions des information et tables potentielles des différents fichiers xmls

#### fichiers DocumXML et EveXML de la table CommEW (commandes)

```{r}
 load("C:/Users/datch/Desktop/aviviaMandatDoc/data/commandes.RData")
 #
 commandes |> names()
```

#### fichiers DocumXML et EveXML de la table ContratEW (contrats)

```{r}
load("C:/Users/datch/Desktop/aviviaMandatDoc/data/contrats.RData")
 #
 contrats |> names()
```

#### fichiers ProjetXML de la table ProjetEw (projets)

```{r}
 load("C:/Users/datch/Desktop/aviviaMandatDoc/data/projets.RData")
 #
 projets |> names()
```

### diagrammmes de  sélection des entités pour l'analyse

```{mermaid}
graph TD
    Projet -->|contient| AdrCivique
    Projet -->|contient| Client
    Projet -->|contient| Marche

    Ingenerie -->|contient| Kit

    Document -->|lié à| Commandes
    Document -->|lié à| Contrat
 Ingenerie --> Document
    Projet --> Document
   

```

