# Modélisation

Ce chapitre présente la modélisation des données mise en place pour le projet.

## Approche de modélisation

\[Description de l'approche de modélisation adoptée (dimensionnelle, Data Vault, etc.)\]

## Modèle conceptuel

```{r}
#| echo: false
#| fig-cap: "Modèle conceptuel de données"
#| label: fig-conceptual-model

# Ici vous pouvez ajouter du code pour générer un diagramme de modèle conceptuel
# Par exemple avec DiagrammeR ou en important une image
```

\[Description du modèle conceptuel de données\]

## Modèle logique

```{r}
#| echo: false
#| fig-cap: "Modèle logique de données"
#| label: fig-logical-model

# Ici vous pouvez ajouter du code pour générer un diagramme de modèle logique
# Par exemple avec DiagrammeR ou en important une image
```

\[Description du modèle logique de données\]

## Tables de faits

\[Description des tables de faits\]

```{r}
```

## Tables de dimensions

\[Description des tables de dimensions\]

```{r}
#| echo: false

```

## Gestion des dimensions à évolution lente (SCD)

\[Description de la stratégie de gestion des dimensions à évolution lente\]

## Hiérarchies

\[Description des hiérarchies dans les dimensions\]
